臺灣屏東地方法院刑事判決　　　　　　　96年度易緝字第45號
公　訴　人　臺灣屏東地方法院檢察署檢察官
被　　　告　乙○○原名許木松.
選任辯護人　葉武侯律師
上列被告因業務侵占案件，經檢察官聲請簡易判決處刑（92年度
偵緝字第124 號），本院改行通常審判程序，再經合議庭裁定改
行簡式審判程序，判決如下：
    主  文
乙○○意圖為自己不法之所有，而侵占對於業務上所持有之物，
累犯，處有期徒刑柒月，緩刑貳年，並應於本判決確定後一年內
，向丙○○支付新臺幣捌拾萬元之財產上損害賠償，緩刑期間付
保護管束。
    事  實  及  理  由
一、本院認定被告乙○○之犯罪事實及證據，除事實部分補充被
    告取得款項係「在屏東鹽埔郵局以現金提款」，及證據補充
    「被告於審理中之自白」外，餘均與檢察官聲請簡易判決處
    刑書之記載相同，茲引用之（如附件）。
二、按被告行為後，民國94年1 月7 日修正、同年2 月2 日公布
    之刑法修正條文（下稱新法），業於95年7 月1 日施行，新
    法第2 條第1 項之規定，係規範行為後法律變更所生新舊法
    律比較適用之準據法，於新法施行後，應適用新法第2 條第
    1 項之規定，為「從舊從輕」之比較；比較時應就罪刑有關
    之共犯、未遂犯、想像競合犯、牽連犯、連續犯、結合犯，
    以及累犯加重、自首減輕暨其他法定加減原因（如身分加減
    ）與加減例等一切情形，綜其全部罪刑之結果而為比較；惟
    犯罪在新法施行前，新法施行後，緩刑之宣告，應適用新法
    第74條之規定。（最高法院95年度第8 次刑事庭會議決議參
    照）。準此以言：
    (一)刑法第336 條第2 項之條文本身雖未修正，然其法定刑有
      罰金部分，依修正前刑法第33條第5 款、罰金罰鍰提高標
      準條例第1 條前段規定，罰金為銀元10元（即新臺幣30元
      ）以上；相較於新法同條款規定，罰金為新臺幣1 千元以
      上，以百元計算之，新法對被告未較有利。又累犯之成立
      ，依修正前刑法第47條規定，不以再犯之罪係故意犯罪為
      限；相較於新法同條規定，則以再犯故意犯罪（不包括過
      失犯）為成立累犯之要件，自屬法律有變更，而非僅屬純
      文字修正（最高法院96年度台上字第1037、934 、1323號
      判決意旨參照），然若被告再犯者係故意犯罪，依修正前
      後之規定，均成立累犯，經比較結果，新法並未較有利於
      被告，仍應適用修正前之規定論處。綜上，新法既未較有
      利於被告，依刑法第2 條第1 項前段之從舊原則，本刑應
      一體適用其行為時之法律。
    (二)犯罪在新法施行前，於新法施行後為緩刑之宣告，依前揭
      最高法院決議，應適用新法第74條規定。再按非拘束人身
      自由之保安處分適用裁判時之法律，刑法第2 條第2 項亦
      定有明文，保護管束屬於非拘束人身自由之保安處分，故
      緩刑期間付保護管束，應適用新法第93條規定。
三、刑法上之背信罪，為一般的違背任務之犯罪，如果其違背任
    務係圖為自己不法之所有，已達於竊盜或侵占之程度，縱另
    有以舊抵新之彌縫行為、仍應從竊盜或侵占罪處斷，不能援
    用背信之法條相繩，最高法院51年台上字第58號判例闡述甚
    明。核被告所為，係犯刑法第336 條第2 項之業務侵占罪。
    被告前於83年間，因詐欺案件，經本院判處有期徒刑5 月，
    緩刑2 年確定；又於85年間，因偽造有價證券等案件，經臺
    灣高等法院臺南分院判處有期徒刑4 年10月確定；上開緩刑
    隨之撤銷，接續執行之，並合併於87年5 月13日假釋出監，
    嗣於89年6 月9 日縮刑期滿，未經撤銷假釋，視為執行完畢
    ，5 年以內故意再犯本件有期徒刑以上之罪，為累犯，依法
    應加重其刑。爰審酌被告一時貪念，基於業務關係，竟侵占
    告訴人丙○○所交付鉅款高達新臺幣（下同）249 萬6 千元
    ，旋即逃匿無蹤，恣意侵害他人財產權，惡性非輕，惟念經
    告訴人積極尋找後，被告已陸續償還，迄今尚欠75萬元，可
    見被告非無悔意，及其犯後坦承態度尚稱良好等一切情狀，
    量處如主文所示之刑，以示懲儆。雖中華民國96年罪犯減刑
    條例業於96年7 月4 日公布，自同年7 月16日施行，然被告
    經通緝而未於96年12月31日以前自動歸案，係為警緝獲，依
    該條例第5 條規定不得減刑，附此敘明。被告前因上開故意
    犯罪受有期徒刑之宣告，於89年6 月9 日執行完畢後，5 年
    以內未曾因故意犯罪受有期徒刑以上刑之宣告，其因一時失
    慮致罹刑典，經此刑之宣告後，應當知所警惕，況被告目前
    仍有承包營造工程，有其提出工程契約書1 份附卷可佐，應
    有潛在之經濟能力，一旦執行本案之宣告刑，告訴人請求賠
    償反較困難，是認對被告所宣告之刑以暫不執行為適當，宣
    告緩刑2 年，以勵自新。經本院徵詢公訴人、告訴人及被告
    之意見後，命被告應於本判決確定後1 年內，向告訴人支付
    80萬元之財產上損害賠償，為緩刑所附之條件。於緩刑期間
    認有保護管束之必要，爰依刑法第93條第1 項後段規定，併
    宣告緩刑期間付保護管束。
據上論斷，應依刑事訴訟法第273 條之1 第1 項、第299 條第1
項前段、第310 條之2 、第454 條第2 項，刑法第2 條第1 項前
段、第2 項、第336 條第2 項、第74條第1 項第2 款、第2 項第
3 款、第93條第1 項後段，修正前刑法第47條，刑法施行法第1
條之1 ，判決如主文。
本案經檢察官甲○○到庭執行職務
中　　華　　民　　國　　96　　年　　12　　月　　24　　日
                  刑事第四庭    法  官  蔡嘉裕
以上正本證明與原本無異。
如不服本判決，應於收受本判決送達後10日內，向本院提出上訴
書狀（應敘述具體理由並附繕本），其未敘述上訴理由者，至遲
應於上訴期間屆滿後20日內，向本院補提理由書狀，切勿逕送上
級法院。
中　　華　　民　　國　　96　　年　　12　　月　　24　　日
                                書記官  許倬維
附錄論罪科刑法條：
刑法第336條第2項
對於業務上所持有之物，犯前條第1 項之罪者，處6 月以上5 年
以下有期徒刑，得併科3 千元以下罰金。
